【裁判字號】    92,上訴,3941
【裁判日期】    921031
【裁判案由】    家暴殺人未遂等
【裁判全文】
臺灣高等法院刑事判決                          九十二年度上訴字第三九四一號
    上  訴  人
    即  自訴人  甲○○
    被      告  丙○○
                乙○○
                臺北市立療養院
右上訴人因自訴被告等家暴殺人未遂等案件，不服臺灣臺北地方法院九十二年度自字
第六六六號，中華民國九十二年十月十五日第一審判決，提起上訴，本院判決如左：
    主  文
上訴駁回。
    理  由
一、自訴意旨略以：被告丙○○、乙○○分別為自訴人甲○○之父、兄，被告丙○○
    以非法方法強押自訴人至被告臺北市立療養院住院前後達八個月，在院內對自訴
    人綑綁成傷、強制注射針劑及非法拘禁。被告乙○○則指使母親帶自訴人至精神
    科門診，並換藥給我母親，使自訴人於服用後出現發熱、昏沈之現象，並強扣自
    訴人之健保卡，致無法驗傷，因認被告等人涉犯強制、私行拘禁、業務過失致傷
    害及殺人未遂等罪嫌云云。
二、按犯罪之被害人得提起自訴。前項自訴之提起，應委任律師行之。自訴人未委任
    代理人，法院應定期間以裁定命其委任代理人，刑事訴訟法第三百十九條第一項
    本文、第二項定有明文。自訴改採強制委任律師為代理人制度，係九十二年二月
    六日修正刑事訴訟法時所改採之新制度，並於九十二年九月一日開始施行。次按
    自訴人未委任代理人，法院應定期間以裁定命其委任代理人；逾期仍不委任者，
    應諭知不受理之判決。而不受理判決，得不經言詞辯論為之，此於自訴程序準用
    之，刑事訴訟法第三百二十九條第二項、同法第三百四十三條、第三百零七條亦
    分別定有明文。
三、經查本件上訴人即自訴人甲○○自訴被告丙○○、乙○○、臺北市立療養院等人
    涉犯強制罪嫌等案件，並未依新制委任律師為代理人，逕行提起本件自訴，經原
    審法院於民國九十二年九月十五日裁定命自訴人於裁定送達後七日內委任律師為
    代理人。自訴人於同年九月二十五日收受前開裁定之寄存送達後（依刑事訴訟法
    第六十二條規定準用民事訴訟法第一百三十八條第二項規定，該裁定應於九十二
    年十月五日發生寄存送達之效力），逾期未於九十二年十月十二日以前委任律師
    為代理人，其提起自訴之程序違背法律規定，依照上開說明，不經言詞辯論，逕
    為不受理判決之諭知，經核並無不合。
四、本件上訴意旨，僅以書狀表明：不須委請律師，一定會上訴到底云云，顯與上開
    規定不符，上訴無理由，應予駁回，並不經言詞辯論為之。
據上論斷，應依刑事訴訟法第三百六十八條、第三百七十二條，判決如主文。
中      華      民      國    九十二    年      十      月      卅一    日
                              臺灣高等法院刑事第二十庭
                                  審判長法  官  葉  麗  霞
                                        法  官  陳  晴  教
                                        法  官  李  春  地
右正本證明與原本無異。
如不服本判決，應於收受送達後十日內向本院提出上訴書狀，其未敘述上訴之理由者
並得於提起上訴後十日內向本院補提理由書（均須按他造當事人之人數附繕本）。
                                        書記官  柳  秋  月
中      華      民      國    九十二    年      十      月      卅一    日


司法院資訊處製作；財團法人民間司法改革基金會備份。
